【裁判字號】    98,訴,2183
【裁判日期】    990325
【裁判案由】    履行保證債務 等
【裁判全文】
臺灣高雄地方法院民事判決              98年度訴字第2183號
原      告  丙○○○(香港)有限公司
法定代理人  甲○○
訴訟代理人  黃璽麟律師
複代理人    滕澤珩律師
            洪仁杰律師
被      告  乙○○
上列當事人間請求履行保證債務等事件，由臺灣板橋地方法院以
98年度訴字第1709號裁定移送前來，經本院於民國99年3 月11日
言詞辯論終結，判決如下：
    主      文
被告應給付原告港幣壹拾陸萬陸仟陸佰陸拾肆元，及就其中港幣
壹拾伍萬玖仟零玖拾陸元部分，自民國九十七年十二月十五日起
至清償日止，按月利率百分之四計算之利息；暨就其中港幣伍仟
伍佰元部分，自民國九十八年八月十三日起至清償日止，按月利
率百分之四計算之利息。
訴訟費用新臺幣柒仟捌佰貳拾元由被告負擔。
本判決於原告以港幣伍萬伍仟伍佰伍拾伍元為被告供擔保後得假
執行。但被告如以港幣壹拾陸萬陸仟陸佰陸拾肆元為原告預供擔
保，得免為假執行。
    事實及理由
壹、程序事項：
一、按非法人之團體，設有代表人或管理人者，有當事人能力，
    民事訴訟法第40條第3 項定有明文。又按未經認許其成立之
    外國法人，雖不能認其為法人，然仍不失為非法人之團體，
    苟該非法人團體設有代表人或管理人者，依民事訴訟法第40
    條第3 項規定，自有當事人能力。至其在臺灣是否設有事務
    所或營業所則非所問，有最高法院50年台上字第1898號判例
    可資參照。經查，本件原告丙○○○（香港）有限公司係依
    據香港法所設立之外國公司，其在中華民國境內並未經過認
    許程序，惟外國法人在中華民國境內雖未認許而不能認其為
    法人，然其仍不失為非法人團體，依前開規定，本件原告自
    有當事人能力而得為本件之當事人，合先敘明。
二、本件被告經合法通知，未於言詞辯論期日到場，核無民事訴
    訟法第386 條各款所列情形，爰依原告聲請，由其一造辯論
    而為判決。
貳、實體事項：
一、原告起訴主張：訴外人「MEGA YIELD., LTD」（下稱MEGA Y
    IELD公司）向原告融資貸款並簽訂「BUSINESS LOAN FACILI
    TY LETTER 」（中譯融資協議，下稱系爭融資協議），及邀
    同被告擔任保證人，被告並與原告簽訂「LETTER OF GUARAN
    TEE 」（中譯保證契約，下稱系爭保證契約），及於系爭保
    證契約中訂有拋棄先訴抗辯條款。依系爭融資協議約定，融
    資期限共24個月，以每月為一期，MEGA YIELD公司並應於民
    國96年12月4 日支付原告首期租金，及按期於每月14日分別
    給付港幣（下同）13,258元至98年11月1 日止。惟MEGA YIE
    LD公司自97年1 月14日起即有遲延繳款情形，且自97年12月
    14日起未依約繳款，原告除已終止系爭協議外，並得依據系
    爭融資協議第4.4 條及第11條之約定，請求按月利率4 ％（
    折合週年利率48％）計算之逾期利息，及未到期租金部分視
    為已全部到期。是MEGA YIELD公司應給付原告逾期利息2,06
    8 元、租金159,096 元，及自97年12月15日起至清償日止，
    按月利率4 ％計算之逾期利息，以及訴訟文件之公證費5,50
    0 元，並自本訴訟繕本送達翌日即98年8 月13日起至清償日
    止，按月利率4 ％計算之逾期利息（下稱系爭款項），而被
    告既為保證人且拋棄先訴抗辯權，自應負清償之責。另原告
    與MEGA YIELD公司於系爭融資協議中第23條約定，準據法為
    香港特別行政區法（下稱香港法）。又香港法之「放債人條
    款」第24條第1 項規定：「任何人以超過年息百分之六十的
    實際利率貸出款項或要約貸款項，即屬犯罪。」，同法第25
    條第3 項規定：「關於任何貸款的還款協議或關於任何貸款
    利息的付息協議，如其所訂的實際利率超過年息百分之四十
    八，則為本條之施行，單憑該事實即可推定該宗交易屬敲詐
    性。」，故原告所請求月利率4 ％之利息部分並未逾越香港
    法之法定最高利率。為此，爰依系爭保證契約，向原告請求
    履行保證債務。並聲明：（一）被告應給付原告166,664 元
    ，及就其中159,096 元部分自97年12月15日起至清償日止，
    按月利率4 ％計算之利息，暨就其中5,500 元部分自起訴狀
    繕本送達翌日即98年8 月13日起至清償日止，按月利率4 ％
    計算之利息。（二）願供擔保，請准宣告假執行。
二、本件被告未於言詞辯論期日到場，且未提出書狀作何聲明或
    陳述。
三、原告主張之上開事實，業據其提出與所述相符之系爭融資協
    議、系爭保證契約、香港特別行政區之「放債人條例」第24
    條第1 項及第25條第3 項規定影本各1 份為證，被告經合法
    通知，未到庭爭執，亦未提出書狀作何聲明或陳述，依民事
    訴訟法第280 條第3 項、第1 項規定，視同自認，原告主張
    之上開事實，自堪信為真實。
四、本院得心證之理由：
（一）按民事事件，涉及香港或澳門者，類推適用涉外民事法律
      適用法。涉外民事法律適用法未規定者，適用與民事法律
      關係最重大牽連關係地法律，香港澳門關係條例第38條定
      有明文。又法律行為發生債之關係者，其成立要件及效力
      ，依當事人意思定其應適用之法律，涉外民事法律適用法
      第6 條第1 項亦定有明文。經查，本件原告為依香港法所
      設立之公司，被告為我國人，就彼此間後續法律關係涉訟
      ，具涉外因素，自應有上開條例之適用，合先敘明。經查
      ，依據兩造所簽署之系爭融資協議第23條約定：「All th
      e sole discretion of the lender, this letter shall
      be con strued and governed according to the laws o
      f The Hong Kong Special Admin istrative Region and
      /or the laws of The People's Rep ublic of China an
      d the Bo rrower and the Guarantor he reby irrevoca
      bly submi t to the non-exclusive jurisdi ction of
      Courts of The Hong Kong Special Administrat ive Re
      gion and/o r the laws of The People's Republic of
      China.」，中譯文為：「在出租人的完全酌情權下，本協
      議需按照香港特別行政區及/ 或中華人民共和國的法律解
      釋並受香港特別行政區法及/ 或中華人民共和國的法律管
      轄，而且承租人及保證人甘願受香港特別行政區及/ 或中
      華人民共和國法院以外之司法管轄權囿制。」有系爭融資
      協議書、中譯本各1 份可憑（見板院卷第15、51頁），故
      原告及MEGA YIELD公司雙方已合意以香港法為契約之準據
      法。
（二）又按，系爭保證契約書第16條（a ）款約定：「ThisGuar
      ante e may be enforced against the Guarantor witho
      ut the Financier's first in stituting legal procee
      dings against the Customer in the first instance o
      r to join in the Customer as a party in the same p
      roceedings against the Guaranto r.」，中譯文為：「
      本保證書可針對保證人執行，融資人毋須首先針對客戶展
      開原訟法律程序，或將客戶加入成為針對保證人進行的相
      同法律程序的一方。」有系爭保證契約書、中譯本影本各
      1 份在卷可稽（見板院卷第18、54頁），則被告乙○○已
      預先拋棄先訴抗辯權無疑。查，本件MEGA YIELD公司自97
      年1 月14日起即有遲延繳款情形，且自97年12月14日起未
      依約繳款，依約已視為全部提早到期，原告除得終止系爭
      協議外，並得依據系爭融資協議第4.4 條及第11條之約定
      ，請求按月利率4 ％（折合週年利率48％）計算之逾期利
      息及未到期租金。依兩造所簽融資協議及保證契約，原告
      得請求為保證之被告應給付逾期利息2,068 元、租金159,
      09 6元，及自97年12月15日起至清償日止，按月利率4 ％
      計算之逾期利息，以及訴訟文件之公證費5,500 元，並自
      本訴訟繕本送達翌日即98年8 月13日起至清償日止，按月
      利率4 ％計算之逾期利息，即屬有據。
（三）綜上所述，原告依系爭融資協議及保證契約之法律關係，
      請求被告給付166,664 元，及就其中159,096 元部分自97
      年12月15日起至清償日止，按月利率4 ％計算之利息，暨
      就其中5,500 元部分自起訴狀繕本送達翌日即98年8 月13
      日起至清償日止，按月利率4 ％計算之利息，為有理由，
      應予准許。
六、原告陳明願供擔保請求宣告假執行，核無不合，爰酌定相當
    之擔保金額，予以准許之。並考量本案情形及金額，爰依職
    權為被告另得提供擔保免為假執行之宣告。
七、本件係原告全部勝訴，其繳納之第一審訴訟費用即裁判費新
    臺幣7,820 元，應由被告負擔。
八、據上論結，本件原告之訴為有理由，依民事訴訟法第385 條
    第1 項前段、第78條、第390 條第2 項、第392 條第2 項，
    判決如主文。
中    華    民    國    99    年    3     月    25    日
                  民事第一庭  審判長法  官  黃國川
                                    法  官  張茹棻
                                    法  官  林岳葳
上為正本係照原本作成。
如不服本判決，應於送達後20日內，向本院提出上訴狀並表明上
訴理由，如於本判決宣示後送達前提起上訴者，應於判決送達後
10日內補提上訴理由書（須附繕本）。
中    華    民    國    99    年    3     月    25    日
                                    書記官  簡文清

司法院資訊處製作；財團法人民間司法改革基金會備份。
